臺灣高等法院交通事件裁定　　　　　　 94年度交抗字第851號
抗　告　人　甲○○
即受處分人
上列抗告人因違反道路交通管理處罰條例案件，不服臺灣士林地
方法院，中華民國94年9月30日所為裁定（94年度交聲字第627號
），提起抗告，本院裁定如下：
    主  文
抗告駁回。
    理  由
一、本件抗告人即受處分人甲○○於民國（下同）94年7月11日
    上午10時10分許，將其所有車牌號碼BFQ-792號重型機車停
    放於臺北市○○路○○道之設有「騎樓、人行道禁止停車」
    標誌牌附近，經警逕行舉發「在設有禁止停車標誌之處所停
    車」違規，並經台北市交通事件裁決所於94年8月19日以北
    市裁二字第裁22-1AA522786號裁決書，依道路交通管理處罰
    條例第56條第1項第4款，處罰鍰600元。
二、抗告人聲明異議意旨略以：「停放機車之處所並無任何禁止
    停放機車標誌，且機車停放地點是一般水泥地，非紅磚人行
    道，依台北市機器腳踏車及慢車停放規定，停放機車於該處
    應無違規」云云。
三、原審裁定略以：
(一)、本件異議人即受處分人甲○○於94年7月11日上午10時10分
    許，將其所有車牌號碼BFQ-792號重型機車停放於臺北市○
    ○路○段183號對面（即國立台北護理學院）外牆邊水泥地上
    之事實，業據異議人自承在卷，並有舉發照片、臺北市政府
    交通局北市交停字第1AA522786號舉發違反道路交通管理事
    件通知單附卷可稽，此部分事實洵堪認定。
(二)、按道路交通安全規則第112 條第1 項第4 款規定: 汽車（包
    括機器腳踏車，參道路交通安全規則第2 條第1 項第1 款）
    停車時，應依左列規定：設有禁止停車標誌、標線之處所不
    得停車。依此，法規範課予人民遵守之義務核心乃在於設有
    禁止停車標誌、標線之處所不得停車，合先敘明。
(三)、證人即舉發本件違規事實之臺北市停車管理處交通助理員葉
    通到庭結證：異議人停放的前揭路段已於93年12月20日實施
    機車全面退出騎樓、人行道之停放管制，路權則回歸行人專
    用，並於該路段道路沿線設有禁止停車標誌牌4 支供駕駛人
    遵循辨識，騎樓、人行道均禁止停放車輛，但人行道上另設
    有機慢車停放區，異議人機車即是停放於該處人行道圍牆旁
    ，距離禁止停車標誌牌約7 、8 公尺等語明確（詳見本院94
    年9 月21日訊問筆錄），並提出現場簡圖、禁止停車標誌牌
    照片附卷可證；且依卷附前開管理處所補送之照片所示，上
    揭處所路燈桿上即已明白標示人行道、禁止停車之標誌。再
    依卷附前開管理處之採證照片所示，該處空間雖係位於牆壁
    與路面之間，但仍構成整體人行道之一部，可供行人行走、
    站立、休息及等候，足認該路段係屬人行道，且已明白標示
    禁止停車之標誌，該處不得停放機車，至為明確，異議人抗
    辯：並無看到禁止停車之標誌云云，委不足採。
(四)、異議人雖另辯以：依台北市機器腳踏車及慢車停放規定，異
    議人機車停放處非紅磚人行道，應無違規云云。惟查，異議
    人所引用之「台北市機器腳踏車及慢車停放規定」，係台北
    市政府針對該市機慢車於騎樓、紅磚人行道停放時所設置之
    規定，然人行道之劃設、型式之授權由地方政府自行決定，
    目前台北市○○道設置之型式又非僅紅磚人行道一種，而本
    件異議人所停放之地點既非紅磚人行道，自無上開規定之適
    用，其爰引上開規定認其行為並無違規，尚無足取。本件事
    證明確，異議人確有前開違規行為，堪以認定。
(五)、從而原處分機關審酌異議人違規情形，依道路交通管理處罰
    條例第56條第1項第4款之規定，對異議人違規行為裁處600
    元之罰鍰，核無不當。本件異議為無理由，應予駁回。
四、抗告意旨略以：
(一)、原裁定書對抗告人主張不理，獨採證人一面之詞，對該路段
    設置禁止停車標誌和照片採證的時間，以及北市養工處對人
    行道鋪面規定等多項事證並未予追查，又誤解法令以致裁定
    明顯錯誤，實難令人信服。
(二)、原裁定書主張「台北市機器腳踏車及慢車停放規定（簡稱機
    慢車停放規定），係台北市政府針對該市機慢車於騎樓、紅
    磚人行道停放時所設置之規定…本件異議人所停放之地點既
    非紅磚人行道，自無上開規定之適用」。惟查機慢車停放規
    定第1條「本規定依道路交通安全規則第112條第2項及第131
    條規定訂定」第2條「機器腳踏車及慢車之停放應依下列規
    定……」，道路交通安全規則第112條第2項「停車時應依車
    輛順行方向緊靠道路右側，但單行道應緊靠路邊停車。其右
    側前後輪胎外側距離緣石或路面邊緣不得逾四十公分，在單
    行道左側停車時，比照辦理」係北市府考量該條款（第112
    條）並非全然適用於機車，依其立法精神以及市區○道路特
    殊狀況再訂機慢車停放之特別規定，與處分機關（北市停管
    處）主張之道路交通安全規則第112條之汽機車共用的一般
    規定有所不同。又如北市警局網站「警政法令案例參考」亦
    認同此主張。不僅台北市，其他縣市（如台北縣、高雄市）
    亦有相關機慢車停放規定，足證明抗告人之主張：第112條
    並非全然適用於機車，顯係各地方政府之共識。足見裁定書
    所主張機慢車停放規定僅適用停放於紅磚道之車輛，顯係誤
    解法令。
(三)、又車輛停放管理事權既屬地方管轄，地方另有法令規範者（
    機慢車停放規定）應從其規定，而特別法優先普通法乃一般
    法律適用原則，是以裁定書中主張之不適用亦屬失查！復依
    機慢車停放規定第8條「本府交通局得視交通整理工作之實
    際需要，在騎樓及紅磚人行道、慢車道或巷道劃設停放基準
    線或設置禁止停車標誌、標線」，是以機慢車停放紅磚道上
    為第一要件，如紅磚道上有加設禁止標誌則為違規第二要件
    ，如機車停放地點既非紅磚人行道，停放車輛自屬合法。據
    此，抗告人主張如主文所述。
(四)、處分機關捨北市機慢車停放規定，反採汽機車共用之道路交
    通安全規則的作法，誠為擅自擴張解釋法令並逾越權限，實
    有未妥！查除該路段外附近道路路緣均設有紅磚人行道，為
    何唯獨該路段未設？如不應設，或應設而未設，均屬主管機
    關過失，不應罰，依北市養工處公告，人行道鋪面雖有多種
    ，但自90年起辦理之人行道更新工程已全面採（紅）磚塊鋪
    面設置，與機慢車停放規定一致。裁定書不查此項事證，反
    採證人所稱人行道鋪設不限紅磚等臆測之詞，然此公告時間
    更早於證人所稱該路段設置禁止停車標誌時間（93年12月20
    日），足以證明處分機關漠視機慢車停放規定違法設立標誌
    ，以及證人所言純屬臆測不可信，處分機關作為已明顯違反
    政府誠信原則，陷民於罪而受處分，此舉並涉嫌刑法第131
    條瀆職罪，處分機關直接或間接不法圖利自己，證人亦有偽
    證之嫌，裁定書中對此節不查，抗告人深感委屈，狀請鈞院
    撤銷原裁定，以免冤抑，實感德便。
五、經查：
(一)、按道路交通安全規則第112條第1項第4款規定: 汽車停車時
    ，應依左列規定：設有禁止停車標誌、標線之處所不得停車
    ; 又汽車駕駛人停車時，在設有禁止停車標誌、標線之處所
    停車者，處新臺幣（下同）600元以上1,200元以下罰鍰，道
    路交通管理處罰條例第56條第1項第4款定有明文。
(二)、本件抗告人對於其於94年7月11日上午10時10分許，將其所
    有車牌號碼BFQ-792號重型機車停放於臺北市○○路之事實
    並不爭執，且該處係人行道並設有「騎樓、人行道禁止停車
    」標誌牌，並有卷附舉發相片為證，是抗告人稱停放機車處
    所並無任何禁止停放機車標誌等語，與事證並不相符。
(三)、抗告人所爭執之重點為：「機慢車停放紅磚道上為第一要件
    ，如紅磚道上有加設禁止標誌則為違規第二要件，如機車停
    放地點既非紅磚人行道，停放車輛自屬合法」，然查，縱依
    抗告人所主張之臺北市機器腳踏車及慢車停放規定，該規定
    之第6條亦明定有：「機器腳踏車及慢車有左列情事之一者
    ，禁止停放：(一)、已設置禁止停車標誌、標線之騎樓、紅磚
    人行道及慢車道。(二)、機器腳踏車及慢車修理業或買賣業待
    修、待售或保管之機器腳踏車及慢車，不得在騎樓、紅磚人
    行道或慢車道邊停放。(三)、破壞或廢棄不堪使用之機器腳踏
    車及慢車，不得在騎樓、紅磚人行道或慢車道邊停放」，已
    設置禁止停車標誌、標線之騎樓、紅磚人行道及慢車道等處
    ，禁止停放機車，而本件抗告人之機車所停放之位置附近，
    設置有「騎樓、人行道禁止停車」之標誌牌，此有證人葉通
    所提出之相片與台北市停車管理處單點機車退出騎樓一覽表
    在卷可查（原審卷第36頁），是抗告人在該處停車自屬於違
    規，至於抗告人所另爭執之法規用語「紅磚人行道」，因前
    開標誌牌明確標明「人行道」禁止停車，並非抗告人爭執之
    「紅磚人行道」，是抗告人所稱尚非可取，又法律與命令之
    位階等事項於中央法規標準法第11條有明確規定，抗告人所
    為之主張與前開規定並不相符，亦非可採，而關於法規之解
    釋須循各項原則，不宜任意擴張解釋，於今台北市○○○○
    道逐次換成混凝土人行道之各街道，如依抗告人之主張，原
    來不得停放機車之紅磚人行道，因換成混凝土人行道後，即
    可停放機車，則此項解釋，似非妥適之立法解釋，併此敘明
    。
(四)、綜上，原審依據具體事證，認原處分機關審酌抗告人違規情
    形，依道路交通管理處罰條例第56條第1項第4款之規定，對
    抗告人違規行為裁處600元之罰鍰，認為核無不當，以異議
    為無理由，予以駁回，經核原審裁定認事用法尚無不合，本
    件抗告為無理由，應予以駁回。
六、據上論結，應依道路交通案件處理辦法第26條，刑事訴訟法
    第412條，裁定如主文。
中　　華　　民　　國　　94　　年　　11　　月　　18 　日
                  交通法庭審判長法　官  鄭文肅
　　　　　　　　　　　　　　　　法  官  蘇隆惠
　　　　　　　　　　　　　　　　法  官  施俊堯
以上正本證明與原本無異。
不得再抗告。
                                書記官  陳彥蕖
中　　華　　民　　國　　94　　年　　11　　月　　18　　日
